【裁判字號】    99,交聲,218
【裁判日期】    990308
【裁判案由】    聲明異議
【裁判全文】
臺灣彰化地方法院交通事件裁定         99年度交聲字第218號
原處分機關    交通部公路總局臺中區監理所彰化監理站
異  議  人
即受處分人    甲○○
上列聲明異議人因違反道路交通管理處罰條例案件，對於交通部
公路總局臺中區監理所彰化監理站於民國99年1月27日所為處分
（原處分案號：裁監四字第裁64-I00000000號裁決書），聲明異
議，本院裁定如下：
    主  文
異議駁回。
    理  由
一、聲明異議意旨略以：異議人於99年1月12日15時6分許開車行
    經員鹿路被攔檢，因駕照尚於吊扣期間，而遭罰鍰新臺幣（
    下同）9千元、吊銷駕駛執照及1年內禁考之處罰，對於上述
    之罰則似有「一罪數罰」之嫌，本案件應不得超過無照駕駛
    之處分，頂多亦只能視同無照駕駛較為妥適云云。
二、按汽車駕駛人駕駛執照吊扣期間駕駛小型車或機器腳踏車，
    應處新臺幣6千元以上1萬2千元以下罰鍰，並當場禁止其駕
    駛、吊銷其駕駛執照，道路交通管理處罰條例第21條第1項
    第5款、第4項後段有明文規定；又汽車駕駛人，曾依本條例
    其他各條規定吊銷駕駛執照者，1年內不得考領駕駛執照，
    同法第67條第3項亦具明文規定。次按，一行為同時觸犯刑
    事法律及違反行政法上義務規定者，依刑事法律處罰之。但
    其行為應處以其他種類行政罰或得沒入之物而未經法院宣告
    沒收者，亦得裁處之；又本法所稱其他種類行政罰，指下列
    裁罰性之不利處分：一限制或禁止行為之處分：限制或停止
    營業、吊扣證照、命令停工或停止使用、禁止行駛、禁止出
    入港口、機場或特定場所、禁止製造、販賣、輸出入、禁止
    申請或其他限制或禁止為一定行為之處分。二剝奪或消滅資
    格、權利之處分：命令歇業、命令解散、撤銷或廢止許可或
    登記、吊銷證照、強制拆除或其他剝奪或消滅一定資格或權
    利之處分。三影響名譽之處分：公佈姓名或名稱、公佈照片
    或其他相類似之處分。四警告性處分：警告、告誡、記點、
    記次、講習、輔導教育或其他相類似之處分，行政罰法第26
    條第1項、第2條亦分別定有明文。
三、經查：
（一）聲明異議人即受處分人甲○○（下稱異議人）於民國99年
      1月12日15時6分許，駕駛車牌號碼8Q-7515號自用小客車
      ，行經彰化縣埔鹽鄉○○路○段13號前路段，因「駕駛執
      照吊扣期間駕駛小型車」違規，為彰化縣警察局溪湖分局
      警員掣單舉發，有彰化縣警察局彰警交字第I00000000號
      舉發違反道路交通管理事件通知單在卷可稽。異議人固就
      上開違規事實未加以爭執，堪信其為真實。
（二）揆諸行政罰法第26條之立法理由所示：一行為同時觸犯刑
      事法律及違反行政法上義務規定時，由於刑罰與行政罰同
      屬對不法行為之制裁，而刑罰之懲罰作用較強，故依刑事
      法律處罰，即足資警惕時，實無為一事二罰再處行政罰之
      必要。且刑事法律處罰，由法院依法定程序為之，較符合
      正當法律程序，應予優先適用。但罰鍰以外之沒入或其他
      種類行政罰，因兼具維護公共秩序之作用，為達行政目的
      ，行政機關仍得併與裁處等情。準此，本於「一事不二罰
      」之法理，乃由立法程序確立應以刑罰優先為原則，避免
      行為人過度且重複之處罰，然此部分僅限於行政罰鍰有其
      適用，罰鍰以外之沒入或其他種類行政罰，性質上均屬裁
      罰性之不利處分，各有其為因應我國目前實務上需要，使
      各種法律有效達成行政目的，並基於維護公益之考量而制
      定，故而明定不受「一事不二罰」之限制。從而，本件異
      議人係於駕駛執照吊扣期間，復因無照駕駛自小客車違規
      ，原處分機關乃依法裁處異議人罰鍰9千元，當屬適法；
      又本件原處分機關裁處異議人吊銷駕駛執照、1年內禁考
      之處分，核屬上開行政罰法第2條所定剝奪或消滅資格、
      權利及限制或禁止行為之處分，均無「一事不二罰」之適
      用，其援引首揭規定所為之處分，於法並無不合。
四、綜上所述，本件違規情事堪以認定，原處分機關援引首揭規
    定，裁處異議人罰鍰9千元、吊銷駕駛執照及1年內禁考，於
    法並無違誤。本件異議為無理由，應予駁回。
據上論斷，應依道路交通案件處理辦法第19條，裁定如主文。
中    華    民    國    99    年    3     月    8     日
                  交通法庭            法  官  洪志賢
以上正本證明與原本無異。
如不服本裁定，應於裁定送達後五日內向本院提出抗告狀(須附
繕本 )。
中    華    民    國    99    年    3     月    8     日
                                      書記官  許億先

司法院資訊處製作；財團法人民間司法改革基金會備份。
